臺灣新竹地方法院刑事判決
111年度簡上字第32號
上  訴  人  臺灣新竹地方檢察署檢察官
被      告  蔡宗憲



上列上訴人因被告妨害名譽案件，不服本院中華民國111年2月8
日111年度竹簡字第127號第一審刑事簡易判決（聲請簡易判決處
刑案號：110年度調院偵字第5號），提起上訴，本院管轄之第二
審合議庭判決如下︰
    主  文
上訴駁回。
    事實及理由
一、對於簡易判決有不服者，得上訴於管轄之第二審地方法院合
    議庭，並準用刑事訴訟法第三編第一章及第二章除第361外
    之規定（即應準用刑事訴訟法第348條規定），刑事訴訟法
    第455條之1第1項、第3項分別有明文規定。又上訴得明示僅
    就判決之刑、沒收或保安處分一部為之，刑事訴訟法第348
    條第3項亦有明文規定。查本案僅檢察官對於原判決之量刑
    部分提起上訴，被告蔡宗憲部分則未上訴，嗣檢察官於本院
    準備程序亦明示僅針對原判決之刑提起上訴等語（見本院11
    1年度簡上字第32號卷【下稱簡上卷】第48頁），故依前揭
    規定，本院以經原判決認定之事實及論罪為基礎（詳如附件
    ），僅就原審量刑部分進行審理，先予說明。
二、檢察官上訴意旨略以：原判決就被告犯公然侮辱罪，處罰金
    新臺幣（下同）6,000元，如易服勞役，以3,000元折算1日
    ，固非無見，惟被告迄今均未賠償告訴人因其不法行為所受
    損害，當難認犯後態度良好，詎原審僅量處罰金6,000元，
    顯然過輕，實有違責任相當之原則，難認妥適等語。
三、惟按刑之量定，為求個案裁判之妥當性，法律賦予審判法院
    裁量之權。量刑之輕重，屬於為裁判之法院得依職權自由裁
    量之事項，苟其量刑已以行為人之責任為基礎，並斟酌刑法
    第57條各款所列情狀，在法定刑度內，酌量科刑，而無偏執
    一端，致明顯失出失入情形，上級審法院即不得單就量刑部
    分遽指為不當或違法。經查，原判決審酌被告因不滿告訴人
    沈瑞貞針對性之回文，即以上開留言貶損告訴人之人格尊嚴
    及社會評價，所為並不足取，惟考量被告坦承犯行，且除本
    案之外，別無其他刑案紀錄，素行良好，雖未能與告訴人達
    成和解，然此係因雙方就和解金額之主張存在落差所致，並
    非被告毫無和解之意願，兼衡被告之生活狀況、智識程度等
    一切情狀，就被告犯行，量處罰金6,000元，並諭知以3,000
    元折算1日為易服勞役之折算標準，顯已依行為責任為基礎
    ，斟酌刑法第57條各款所列情狀而為刑之量定，亦確有斟酌
    被告未與告訴人達成和解之情事，實未濫用裁量權限，況所
    量處之刑，相較該罪刑法定刑之上限罰金9,000元，已屬中
    度之刑，是其量刑並無不當，自可維持，故檢察官以原判決
    有違責任相當性、量刑過輕為由提起上訴，並無理由，應予
    駁回。
據上論斷，應依刑事訴訟法第455條之1第1項、第3項、第368條
，判決如主文。　
本案經檢察官廖啟村聲請以簡易判決處刑及提起上訴，檢察官劉
正祥到庭執行職務。　
中　　華　　民　　國　　111 　年　　7 　　月　　28　　日
　　　　　　　　　刑事第二庭  審判長法　官　楊數盈
　　　　　　　　　                  法  官  崔恩寧
　　　　　　　　　                  法  官  江宜穎
以上正本證明與原本無異。
不得上訴。
中　　華　　民　　國　　111 　年　　7 　　月　　28　　日
                                    書記官  蕭妙如
附件：
臺灣新竹地方法院刑事簡易判決
111年度竹簡字第127號
聲　請　人　臺灣新竹地方檢察署檢察官
被　　　告　蔡宗憲　

上列被告因妨害名譽案件，經檢察官聲請簡易判決處刑（110年
度調院偵字第5號），本院判決如下：
    主    文
蔡宗憲犯公然侮辱罪，處罰金新臺幣陸仟元，如易服勞役，以新
臺幣參仟元折算壹日。
    事實及理由
一、蔡宗憲與沈瑞貞因防疫問題觀念不同，於民國110年2月1日
    晚間7時許，蔡宗憲在臉書社團「新竹爆料公社」上與沈瑞
    貞各自就疫情期間是否適宜前往其他縣市發表意見，蔡宗憲
    因認沈瑞貞回文具有針對性，竟基於公然侮辱之犯意，以所
    申請之帳號公然留言：「原來這樣你就能氣成這樣，要不要
    去看醫生評估一下精神狀態？…有病要看醫生」、「腦子不
    好使別出來添亂」、「你這種反社會人格跟八婆性格，抱歉
    ，看了都厭」、「多讀點書，不要丟臉丟到網路來」等語辱
    罵沈瑞貞，供不特定公眾瀏覽，足以貶損沈瑞貞之名譽。
二、本案證據，均引用附件檢察官聲請簡易判決處刑書之記載。
　　而本案緣起係因沈瑞貞不贊同被告蔡宗憲之防疫觀念，而在
    被告留言下回文「你還得要封鎖才懂得『自律』嗎？…戴口罩
    、勤洗手能保證不會感染？請你搞清楚狀況吧！…，若感染
    上病毒，請問你要怪誰？扯些什麼事嗎？」等語，雖具針對
    性，但尚未踰越在公開網路社會理性討論問題之界線，防疫
    觀念人人有別，瀏覽被告與沈瑞貞該等留言之大眾自有公評
    。然被告隨後指稱沈瑞貞腦袋不好、需評估精神狀態、反社
    會人格、八婆性格、丟臉丟到網路上等語，已經屬於人身攻
    擊，當非法律所允許。是被告本案犯行事證明確，應予依法
    論科。
三、論罪科刑：
　㈠核被告所為，係犯刑法第309條第1項之公然侮辱罪。
　㈡爰以行為人之責任為基礎，審酌被告因不滿沈瑞貞針對性之
    回文，即以上開留言貶損沈瑞貞之人格尊嚴及社會評價，所
    為實無足取，本當從重量刑。惟念及被告坦承確實有為上開
    留言之事實，且除本案之外，別無其他刑案紀錄，素行良好
    ，有臺灣高等法院被告前案紀錄表在卷可參，雖未能與沈瑞
    貞達成和解，然此係因雙方就和解金額之主張存在落差所致
    ，並非被告毫無和解之意願，兼衡被告之生活狀況、智識程
    度等一切情狀，量處如主文所示之刑，並諭知易服勞役之折
    算標準。
四、據上論斷，應依刑事訴訟法第449條第1項前段、第3項、第4
    54條第2項，逕以簡易判決處刑如主文。　　
五、如不服本判決，應於判決送達後20日內，向本院提出上訴狀
    （附繕本），上訴於管轄之第二審地方法院合議庭。
本案經檢察官廖啟村聲請簡易判決處刑。
中　　華　　民　　國　　111 　年　　2 　　月　　8 　　日
                    刑事第四庭  法　官　楊祐庭
以上正本證明與原本無異。
中　　華　　民　　國　　111 　年　　2 　　月　　8 　　日
                                書記官  陳紀語
附錄本案論罪科刑法條：
刑法第309條
公然侮辱人者，處拘役或九千元以下罰金。
以強暴犯前項之罪者，處一年以下有期徒刑、拘役或一萬五千元
以下罰金。
附件：
臺灣新竹地方檢察署檢察官聲請簡易判決處刑書
                                    110年度調院偵字第5號
　　被　　　告　蔡宗憲　
上列被告因妨害名譽案件，業經偵查終結，認為宜以簡易判決處
刑，茲將犯罪事實及證據並所犯法條分敘如下：
　　　　犯  罪  事  實
一、蔡宗憲與沈瑞貞因疫苗問題觀念不同，竟基於公然侮辱之犯
    意，於民國110年2月1日19時許，在臉書FACEBOOK（俗稱臉
    書）社團「新竹爆料公社」，以所申請之帳號傳送：「要不
    要去看醫生評估一下精神狀態？有病要看醫生」、「腦子不
    好使別出來添亂」、「你這種反社會人格跟八婆性格，多讀
    點書，不要丟臉丟到網路上」等語辱罵沈瑞貞，供不特定人
    瀏覽，足以貶損沈瑞貞之名譽
二、案經沈瑞貞訴由新竹市警察局第二分局報告偵辦。
　　　　證據並所犯法條
一、證據：
  ㈠被告蔡宗憲於警詢時及偵查中不利於己之供述。
  ㈡證人即告訴人沈瑞貞於警詢時及偵查中之指述、證述。
　㈢臉書列印資料1份。
    綜上，足認被告犯嫌堪予認定。
二、所犯法條：
    核被告蔡宗憲所為，係犯刑法第309條第1項之公然侮辱罪嫌
    。
三、依刑事訴訟法第451條第1項聲請逕以簡易判決處刑。
　　此　致
臺灣新竹地方法院
中　　華　　民　　國　 111　　年　　1 　　月　　7 　　日
　　                         檢　 察　 官　廖   啟   村
本件證明與原本無異
中　　華　　民　　國　 111　  年　  1     月　  19    日
　　                         書　 記　 官　陳   德   倫